【裁判字號】    97,聲,999
【裁判日期】    971128
【裁判案由】    聲請判決認可
【裁判全文】
臺灣新竹地方法院民事裁定               97年度聲字第999號
聲  請  人  丁○○
                        村外嶴.
代  理  人
複代理  人  甲○○
相  對  人  丙○○
相  對  人  乙○○
上列當事人間聲請判決認可事件，本院裁定如下：
    主  文
認可大陸地區中華人民共和國浙江省寧波市中級人民法院（二０
０八）甬民四初字第一四三號民事確定判決。
聲請程序費用新臺幣壹仟元由聲請人負擔。
    理  由
一、按「在大陸地區作成之民事確定裁判、民事仲裁判斷，不違
    背臺灣地區公共秩序或善良風俗者，得聲請法院裁定認可。
    」、「前二項規定，以在臺灣地區作成之民事確定裁判、民
    事仲裁判斷，得聲請大陸地區法院裁定認可或為執行名義者
    ，始適用之。」，臺灣地區與大陸地區人民關係條例第74條
    第1項、第3項定有明文。又當事人依本條規定，聲請法院裁
    定認可在大陸地區作成之民事確定裁判，其性質為非訟事件
    ，其裁定程序應適用非訟事件法相關規定。而本條立法係擷
    取民事訴訟法第402條第1項規定之主要精神，而於該條例第
    74條第1項予以為具有原則性之概括條款，授權審判者依個
    案之具體情況公平裁決，較諸前述民事訴訟法第402條第1項
    之規定更富有彈性，更能因應兩岸人民各種不同之情況，而
    彰顯其規範之功能。是前開臺灣地區與大陸地區人民關係條
    例第74條第1項未將民事訴訟法第402條第1項第3款以外之規
    定同時列入，顯屬立法者之有意省略，並無以類推適用予以
    補充（漏洞補充）之餘地。從而綜合各該法律事件個案之所
    有具體情況，認為大陸地區判決有違反中華民國法律而對臺
    灣地區人民有失公平之情形，自得認為該大陸地區判決違背
    臺灣地區公共秩序或善良風俗，依前揭臺灣地區與大陸地區
    人民關係條例第74條第1項之規定不予裁定認可，反之，則
    不應受限於前述民事訴訟法第402條第1項之規定而導致於該
    法律事件更趨複雜。
二、本件聲請意旨略以：緣相對人丙○○為中緯積體電路（寧波
    ）有限公司（下稱中緯公司）之法定代表人，相對人乙○○
    為該公司之財務經理，中緯公司於2007年8月24日向聲請人
    丁○○借貸人民幣3,500,000元，約定於2007年9月6日還款
    ，如有逾期，按銀行貸款利率的四倍支付違約金，相對人丙○○及乙○○並為該借款之連帶保證人。詎屆期後債務人並
    未還款，迭催不理，聲請人向當地法院訴請返還借款及給付
    違約金，經浙江省寧波市中級人民法院以（2008）甬民四初
    字第143號民事判決：「一、被告中緯積體電路（寧波）有
    限公司於本判決生效之日起十五日內支付原告丁○○借款本
    金350萬元人民幣、逾期付款利息75萬元人民幣和律師費用8
    萬元人民幣，合計433萬元人民幣（逾期付款利息暫計至
    2007年8月22日，2007年8月23日至判決付款日的利息損失按
    合同約定的4位銀行同期貸款利率計付）；二、被告丙○○
    （FENG,MENG-SHIANN）和乙○○對被告中緯積體電路（寧波
    ）有限公司的上述第一項付款向原告丁○○承擔連帶責任保
    證；如果未按本判決指定的期間履行給付金錢義務，應當依
    照《中華人民共和國民事訴訟法》第二百二十九條之規定，
    加倍支付遲延履行期間的債務利息。」該民事判決並於2008
    年9月9日生效在案。查前揭民事確定判決係關於相對人未清
    償借款而生之爭議，其內容均係關於金錢給付，並不違背臺
    灣地區之公序良俗，爰依前揭臺灣地區與大陸地區人民關係
    條例第74條規定聲請裁定認可等語。
三、經查，聲請人前述聲請意旨所陳各節，業據其提出浙江省寧
    波市中級人民法院2008年7月30日（2008）甬民四初字第143
    號民事判決書、法律文書生效證明、聲請人丁○○之中華人
    民共和國居民身分證、授權委託書、上開各文件之公證書正
    本及財團法人海峽交流基金會證明書正本、丙○○及乙○○
    之台胞證影本、乙○○之戶籍謄本為證。且查，大陸地區中
    華人民共和國浙江省寧波市中級人民法院2008年7月30日作
    成之（2008）甬民四初字第143號民事判決理由為：「…本
    院認為，本案借款人丙○○和乙○○系台灣居民，本案系涉
    台商事糾紛案件，應參照《中華人民共和國民事訴訟法》涉
    外篇的相關規定確定管轄法院。本案原告在借條中約定由鎮
    海區人民法院管轄，因我院系該院的上級法院，根據最高人
    民法院關於級別管轄的相關規定，對涉外商事案件應由我院
    受理，故本院對本案享有管轄權。在法律適用上，各方未作
    事先約定，原告和被告中緯公司在庭審中均選擇適用中華人
    民共和國的法律，且借款發生地在中華人民共和國境內，與
    本案聯系最為密切，故以中華人民共和國的法律作為本案裁
    判依據。被告中緯公司向原告丁○○借款以及被告丙○○和
    乙○○為該借款提供連帶責任保證是當事人真實意思表示，
    內容不違反法律規定，本院予以確認。現原告已依約向中緯
    公司提供借款350萬元人民幣，到期中緯公司卻未能予以歸
    還，構成違約，應承擔相應的法律責任。因各方在借款時已
    對逾期付款違約金、律師費等實現債權的費用負擔問題進行
    過約定，現原告根據約定的計算方式逾期付款違約金并取其
    整數75萬元人民幣主張權利，被告對此也無異議，本院對該
    數額予以確認。對原告的律師費支出，被告無異議，本院予
    以認定。故對原告要求被告歸還借款本金、逾期付款違約金
    以及律師費支出之訴請予以支持。被告丙○○和乙○○為中
    緯公司的上述借款本息及費用負擔提供連帶責任保證，故對
    原告要求該兩被告承擔連帶責任保證之訴請也予支持。被告
    中緯公司關於已歸還部分借款以及擔保人不應承擔保證責任
    之抗辯缺乏法律依據，不能成立。被告丙○○和乙○○經本
    院合法傳喚無正當理由未到庭應訴，本院依法缺席審理。」
    等語，有該民事判決書在卷可稽；經核上開裁定理由並無違
    背臺灣地區之公共秩序或善良風俗。又在臺灣地區作成之民
    事確定裁判、民事仲裁判斷，已得聲請大陸地區法院裁定認
    可，業經大陸地區最高人民法院審判委員會第957次會議於
    民國87年（即西元1998年）1月15日通過，自同年5月26日起
    施行之法釋字第（1998）11號「最高人民法院關於人民法院
    認可台灣地區有關法院民事判決的規定」第2條係規定：「
    台灣地區有關法院的民事判決，當事人的住所地、經常居住
    地或者被執行財產所在地在其他省、自治區、直轄市的，當
    事人可以根據前開規定向人民法院申請認可。」、第19條係
    規定：「申請認可台灣地區有關法院民事裁定和台灣地區仲
    裁機構裁決的，適用本規定。」準此，揆諸首開說明，本件
    聲請人之聲請，於法尚無不合，應予准許。
四、依非訟事件法第21條第1項、第24條第1項，裁定如主文。
中    華    民    國    97    年    11    月    28    日
                  民事第一庭    法  官  陳順珍
以上正本係照原本作成。
如對本裁定抗告，須於裁定送達後10日內向本院提出抗告狀。
中    華    民    國    97    年    11    月    28    日
                                書記官  周育瑜


司法院資訊處製作；財團法人民間司法改革基金會備份。
